【裁判字號】    98,消債抗,193
【裁判日期】    980416
【裁判案由】    聲請更生程序
【裁判全文】
臺灣高雄地方法院民事裁定           98年度消債抗字第193號
抗  告  人  甲○○○
上列抗告人因聲請更生事件，抗告人對於民國98年3 月5 日本院
98年度消債更字第334 號裁定提起抗告，本院裁定如下：
    主  文
抗告駁回。
抗告程序費用新臺幣壹仟元由抗告人負擔。
    理  由
一、抗告意旨略以：其於民國97年8 月間有以書面向最大債權金
    融機構國泰世華商業銀行股份有限公司（下稱國泰世華銀行
    ）請求共同協商債務清償方案，因未能接受顯足以負擔之還
    款方案，致協商不成立，而抗告人先前每月薪資雖有新台幣
    （下同）24,000元，但目前係擔任清潔打掃之臨時工，每月
    收入已減為18,000元，尚需扶養中風及重度腎臟疾病之配偶
    ，是其於扣除必要生活費用後業幾無法維生而已不能清償債
    務。原裁定未考量抗告人配偶確實無工作收入且罹患重病，
    逕以抗告人配偶名下有數筆不動產，即認抗告人無須扶養配
    偶，故而駁回更生之聲請，顯有違誤，爰依法提起本件抗告
    ，並聲明：原裁定廢棄，並准為更生之聲請。
二、按債務人不能清償債務或有不能清償之虞者，得依本條例所
    定更生或清算程序，清理其債務，消費者債務清理條例第3
    條定有明文。又聲請更生或清算不合程式或不備其他要件者
    ，法院應以裁定駁回之，但其情形可以補正者，法院應定期
    間先命補正，復為同條例第8條所明定。
三、經查：
  (一)抗告人前與最大債權銀行國泰世華銀行前置協商時，該行提
    出之協商方案為180 期，利率0 ％，每期7,263 元，此有國
    泰世華銀行提出銀行公會前置協商還款方案試算表之在卷可
    稽（原審卷第80頁）；嗣因抗告人未能接受上開顯足以負擔
    之還款方案為由，致協商不成立等情，有國泰世華銀行97年
    8 月22日前置協商不成立通知書附卷可稽（原審卷第18頁）
    。
  (二)抗告人於97年間每月收入約為24,000元，為抗告人於申請前
    置協商時所自承，並有收入切結書、勞工保險被保險人投保
    資料表足證（原審卷第145 頁、第24頁）；嗣於98年1 月起
    擔任清潔打掃之臨時工，每月收入18,000元，有其提出之收
    入切結書足佐（原審卷第121 頁）。
  (三)抗告人雖主張尚需扶養中風及重度腎臟疾病之配偶蘇正君，
    故未能接受每期7,263 元之還款方案，致協商不成立云云，
    然審酌抗告人已負債而謂不能清償，其自須以較低之標準生
    活而節忖開銷用以償債始符誠信，其自不得以無負債人員之
    一般生活標準以上而同為要求，是以抗告人之必要生活費用
    支出乃為維持自己生活所需之最低生活費用，按內政部公告
    之97年度台灣省低收入戶每人每月最低生活費為9,829 元計
    算。又查抗告人與其配偶蘇正君育有3 名子女，長子蘇昭仁
    為70年次，次子蘇昭元為71年次，三子蘇昭文為73年次，均
    已成年，此有戶籍謄本可佐；且長子蘇昭仁、次子蘇昭元、
    三子蘇昭文96年度所得分別為148,400 元、471,587 元、16
    6,810 元，此有蘇昭仁、蘇昭元、蘇昭文之財政部台灣省南
    區國稅局96年度綜合所得稅各類所得資料清單（原審卷第12
    2 至129 頁）附卷可憑；另抗告人配偶蘇正君名下亦有7 筆
    不動產，此有蘇正君之財政部台灣省南區國稅局財產歸屬資
    料清單可參；故本院審酌抗告人配偶蘇正君既由抗告人與其
    3 名成年子女共同扶養，且抗告人配偶名下亦有財產，復參
    以97年度台灣省低收入戶每人每月最低生活費為9,829 元計
    算，認抗告人於原審具狀所陳每月扶養配偶支出為1,625 元
    （原審卷第6 頁），堪可採信。
  (四)以抗告人目前擔任清潔打掃臨時工每月所得18,000元，扣除
    其每月個人必要生活費用9,829 元及其所自陳每月扶養配偶
    費用1,625 元，抗告人尚餘6,546 元，參以如就生活費用再
    予酌減數百元，此亦不致影響其生活，則尚非不能負擔國泰
    世華銀行所提出目前每月清償7,263 元之還款方案，已難認
    其有不能清償債務或有不能清償之虞之情事。
四、綜上所述，抗告人尚無「不能清償債務或不能清償之虞」，
    其更生之聲請即不符消費者債務清理條例第3 條所定要件，
    依上規定，自應駁回其更生之聲請，原審裁定駁回抗告人更
    生之聲請，依法即無違誤，抗告意旨指摘原裁定不當，求予
    廢棄另為裁定，為無理由，應予駁回。
五、據上論結，本件抗告為無理由，依消費者債務清理條例第15
    條，民事訴訟法第495 條之1 第1 項、第449 條第1 項、第
    95條、第78條，裁定如主文。
中    華    民    國    98    年    4     月    16    日
              民事第一庭    審判長法  官  黃國川
                                  法  官  張茹棻
                                  法  官  郭瓊徽
上為正本係依原本作成。
不得抗告。
中    華    民    國    98    年    4     月    16    日
                                  書記官  簡文清


司法院資訊處製作；財團法人民間司法改革基金會備份。
